臺灣臺南地方法院刑事判決　　　
111年度原金訴緝字第1號
公  訴  人  臺灣臺南地方檢察署檢察官
被      告  陳家豪



指定辯護人  本院公設辯護人陳香蘭
上列被告因詐欺等案件，經檢察官提起公訴（110年度偵字第730
3、14137、16127號），被告於準備程序中就被訴事實為有罪之
陳述，經本院合議庭裁定由受命法官獨任以簡式審判程序審理，
判決如下：
    主  文
陳家豪犯三人以上共同冒用公務員名義詐欺取財罪，共三罪，各
處有期徒刑壹年壹月，應執行有期徒刑壹年肆月。
扣案手機二支沒收；未扣案之犯罪所得新臺幣十七萬一千元沒收
，於全部或一部不能沒收或不宜執行沒收時，追徵其價額。
    事  實
一、陳家豪於民國110年3月間，加入真實姓名年籍不詳，暱稱「
    旗開得勝」之犯罪組織，由接受組織內之楊子緯（先行審結
    ）指示領款，依其智識程度及社會生活經驗，可預見對方應
    係詐欺集團成員，倘依指示從事領款工作，除將成為遂行詐
    欺犯罪之一環，使他人致生財產損害外，並得以隱匿或掩飾
    不法所得之去向，然為求賺取報酬，竟基於與本案詐欺集團
    成員共同為下列行為：
㈠、基於意圖為自己不法所有冒用公務員名義，3人以上共同詐欺
    取財及掩飾、隱匿詐欺犯罪所得之去向、所在之故意，由詐
    騙集團之不詳成員於110年3月9日10時許，佯裝中華電信公
    司客服人員撥打電話予溫清榕，佯稱其積欠電話費未繳且涉
    及刑事犯罪，嗣再分別佯裝警察、檢察官聯繫溫清榕，詐稱
    其名下帳戶已涉及洗錢，須提出帳戶內之款項以供監管云云
    ，因此致溫清榕陷於錯誤，自其帳戶內提領新臺幣（下同）
    43萬2千元現金，再依指示於同日16時14分許，將現金置放
    在其臺南市○○區○○路000號住處前騎樓下某機車之置物籃內
    。嗣陳家豪再依楊子緯、詐騙集團其他上游成員之指示，於
    同日16時18分許前往上址溫清榕住處外騎樓，自機車置物籃
    內拾取溫清榕所置放之現金43萬2千元；並依指示將款項攜
    至臺灣高鐵臺中站4號出口對面之停車場，交付予集團內之
    其他不詳成員。
㈡、基於意圖為自己不法所有冒用公務員名義，3人以上共同詐欺
    取財、以不正方式由自動付款設備詐取財物及掩飾、隱匿詐
    欺犯罪所得之去向、所在之故意，由詐騙集團之不詳成員於
    110年3月13日10時許，佯裝中華電信公司客服人員撥打電話
    予李明河，佯稱其積欠電話費未繳且涉及刑事犯罪，嗣再分
    別佯裝警察、檢察官聯繫李明河，詐稱其名下帳戶已涉及洗
    錢，須提供金融帳戶存摺、提款卡以供調查云云，因此致李
    明河陷於錯誤，將其所申設之國泰世華商業銀行股份有限公
    司（下稱：國泰世華銀行）000-000000000000號帳戶（活期
    儲蓄存款帳戶，下稱李明河國泰世華銀行帳戶）、00000000
    0000號帳戶（外匯綜合存款帳戶）、兆豐國際商業銀行股份
    有限公司（下稱：兆豐銀行）000-00000000000號帳戶、臺
    灣新光商業銀行股份有限公司（下稱：新光銀行）綜合理財
    帳戶之存摺共4本、提款卡共3張及經李明河簽名、捺印之白
    紙1張等物置入牛皮紙袋，依指示於同日14時3分許，將前開
    牛皮紙袋置放在李明河臺南市○○區○○路00巷00弄00號5樓住
    處門外之信箱內。嗣陳家豪再依楊子緯、詐騙集團其他上游
    成員之指示，於同日14時許前往上址李明河住處外，自信箱
    內拾取李明河所置放之存摺、提款卡等物；另陳中龍（另行
    審結）亦依指示，2人於附表一編號1至8所示之時間、地點
    ，提領李明河國泰世華銀行帳戶內如附表一編號1至8所示之
    款項，並上開帳戶存摺、提款卡連同其提領之現金，一併交
    付予集團內之其他不詳成員。
㈢、基於意圖為自己不法所有冒用公務員名義，3人以上共同詐欺
    取財、以不正方式由自動付款設備詐取財物及掩飾、隱匿詐
    欺犯罪所得之去向、所在之故意，由詐騙集團之不詳成員於
    110年3月14日10時許，佯裝中華電信公司客服人員撥打電話
    予黃欽淞，佯稱其積欠電話費未繳且涉及刑事犯罪，嗣再分
    別佯裝警察、檢察官聯繫黃欽淞，詐稱其名下帳戶已涉及洗
    錢，須提供金融帳戶存摺、提款卡以供調查云云，因此致黃
    欽淞陷於錯誤，將其所申設之京城商業銀行股份有限公司（
    下稱：京城銀行）000-000000000000號帳戶（下稱：黃欽淞
    京城銀行帳戶）之提款卡1張及中華郵政股份有限公司（下
    稱：郵局）000-00000000000000號帳戶（下稱：黃欽淞郵局
    帳戶）之存摺1本、提款卡1張等物置入紅包袋，依指示持往
    臺南市佳里區公園路與文化街口附近之公園簡介牌樓下放置
    。陳家豪於同日接獲楊子緯、詐騙集團其他上游成員通知前
    往領取黃欽淞之提款卡，並將上情告知沈書賢（先行審結）
    ，2人竟起貪念，共同基於侵占、以不正方式由自動付款設
    備詐取財物之故意，由陳家豪先搭乘計程車前往臺南市佳里
    區公園路與文化街口，拾取黃欽淞所置放內含存摺、提款卡
    之紅包袋並與駕駛車牌號碼00–8685號自小客車抵達佳里區
    之沈書賢會合後，即由沈書賢駕駛前開自小客車搭載陳家豪
    ，於附表二所示之時間、地點，由陳家豪分別提領黃欽淞郵
    局帳戶（附表二編號1至3）及京城銀行帳戶（附表二編號4
    至5）內如附表二所示之款項共18萬9千元，將上開款項侵占
    入己，沈書賢從中分得2萬元，餘款16萬9千元由陳家豪取得
    。
二、案經溫清榕訴由臺南市政府警察局第四分局、李明河訴由臺
    南市政府警察局永康分局、黃欽淞訴由臺南市政府警察局佳
    里分局報告臺灣臺南地方檢察署檢察官偵查起訴。
    理  由
壹、程序部分：
    本件被告陳家豪所犯係死刑、無期徒刑、最輕本刑為3 年以
    上有期徒刑以外之罪，其於準備程序就前揭被訴事實為有罪
    之陳述，經受命法官告知簡式審判程序之旨，並聽取公訴人
    、被告及辯護人之意見後，本院認無不得或不宜改依簡式審
    判程序進行之情形，爰依刑事訴訟法第273 條之1 第1 項規
    定，裁定本件由受命法官獨任進行簡式審判程序，合先敘明
    。
貳、實體部分　　
一、訊據被告坦承犯行（本院卷第100頁），核與同案被告楊子
    緯、羅靖雅、沈書賢、陳中龍之供述（警一卷第3-7頁、警
    三卷第3-9、17-22、59-64、67-72頁、偵一卷第44-61、65-
    68、89-92頁、偵二卷第29-31頁），證人即告訴人溫清榕、
    李明河、黃欽淞之證述相符（警一卷第9-10頁、警二卷第7-
    11頁、警三卷第81-84、87-88頁），並有内政部警政署反詐
    騙諮詢專線紀錄表、臺南市政府警察局第四分局育平派出所
    受理各類案件紀錄表、臺南市政府警察局永康分局復興派出
    所受（處）理案件證明單、受理各類案件紀錄表、臺南市政
    府警察局佳里分局佳里派出所受理各類案件紀錄表，被告陳
    家豪拾取現金、被告陳家豪、陳中龍提領時、地一覽表暨提
    款監視錄影畫面翻拍照片，李明河國泰世華銀行帳戶基本資
    料、交易明細、兆豐銀行、新光銀行、國泰世華銀行存摺封
    面影本，黃欽淞郵局帳戶存摺封面、内頁影印資料、交易明
    細、京城銀行帳戶存摺封面、提款卡影印資料、交易明細，
    黃欽淞手機通話紀錄截圖照片、放置紅包袋現場及蒐證照片
    、路口監視錄影翻拍晝面，被告間LINE對話紀錄翻拍照片，
    扣押筆錄、扣押物品目錄表在卷可稽（警一卷第17-19、21-
    27頁、警二卷第3-6、15-29、49-55頁、警三卷第23-27、85
    、91-151頁），被告自白核與事實相符。本件事證明確，被
    告犯行洵堪認定，均應依法論科。
二、論罪：
㈠、核被告就犯罪事實㈠所為，係犯刑法第339條之4第1項第1、2
    款之三人以上共同冒用公務員名義犯詐欺取財罪及洗錢防制
    法第14條第1項之一般洗錢罪；就犯罪事實㈡所為，係犯刑法
    第339條之4第1項第1、2款之3人以上共同冒用公務員名義詐
    欺取財罪、同法第339條之2第1項之以不正方式由自動付款設
    備取得他人之物罪、洗錢防制法第14條第1項之洗錢罪；就
    犯罪事實㈢所為係犯刑法第339條之4第1項第1、2款之3人以
    上共同冒用公務員名義詐欺取財罪、同法第339條之2第1項
    之以不正方式由自動付款設備取得他人之物罪、洗錢防制法
    第14條第1項之洗錢罪、刑法第335第1項之侵占罪（罪名部
    分亦經當庭告知，本院卷第100頁）。被告與楊子緯（犯罪
    事實㈠-㈢）、陳中龍（犯罪事實㈡）與渠等所屬之詐騙集團成
    員就上開犯行間，及犯罪事實㈢侵占罪與沈書賢，有犯意聯絡
    及行為分擔，應依刑法第28條之規定論以共同正犯。所犯上開
    數罪，各罪行為之重要部分局部重疊，具有行為之同一性，依
    一般社會通念，應評價為一行為方符合刑罰公平原則，是均係
    以一行為同時觸犯上開數罪名，為想像競合犯，均依刑法第55
    條之規定，從一重之3人以上共同冒用公務員名義詐欺取財
    罪論處。附表一、二被告對同一告訴人多次領款行為，均係
    出於同一犯意，皆屬當次犯行之一部，屬接續犯。犯罪事實
    ㈠-㈢所示不同告訴人遭騙，應予分論併罰。
㈡、洗錢防制法第16條第2 項規定「犯前二條之罪，在偵查或審
    判中自白者，減輕其刑」，被告雖坦承犯行，然各分別從一
    重依刑法加重詐欺罪處斷，僅於下述依刑法第57條裁量刑度
    時，併將輕罪合併評價審酌在內（最高法院108 年度臺上字
    第4405、4408號判決意旨）。
㈢、爰審酌被告年經力壯，不圖正業，被告加入詐欺集團、擔任
    車手領款，期間並生歹念侵占詐欺集團贓款，欠缺守法觀念
    ，且造成告訴人之財產損害、追償不易，惟念其犯後坦承犯
    行，尚有悔意，復審酌被告於本件犯行所扮演之角色地位、
    參與程度、生活狀況，未能與告訴人調解，賠償告訴人損失
    ，參酌學經歷、家庭、經濟等一切情狀，分別量處如主文所
    示之刑。爰考量被告各罪犯罪之目的、手段、情節，兼衡數
    罪所反應行為人之人格及犯罪傾向、對被告施以矯正之必要
    性，及責罰相當、刑罰衡平等原則，爰依法定其應執行之刑
    ，以示懲儆。至被告之辯護人雖以被告沒有前科，請求給予
    緩刑，然被告已有詐欺集團案件檢察官起訴，另有業務侵占
    案件經臺灣臺北地方法院以111年度原簡字第20號判決有期
    徒刑6月確定，此有臺灣高等法院被告前案紀錄表附卷，自
    無從為緩刑之宣告，附此敘明。
三、沒收：
㈠、被告因實施犯罪事實㈠、㈡獲得報酬2千元，另犯罪事實㈢侵吞
    之18萬9千元，除沈書賢從中分得2萬元外，餘款16萬9千元
    均由其取得，業據被告於本院審理時供承在卷（本院卷第10
    0-101頁），合計17萬1千元均屬犯罪所得，爰依刑法第38條
    之1第1項前段、第3項規定沒收，並於全部或一部不能沒收
    或不宜執行沒收時，追徵其價額。
㈡、扣案之手機2支，均用以從事本案犯罪，復查無非屬被告之證
    據（本院卷第103頁），爰依刑法第38條第2項之規定宣告沒
    收。
據上論斷，應依刑事訴訟法第273 條之1 第1 項、第299 條第1
項前段，洗錢防制法第14條第1 項、第16條第2 項，刑法第11條
前段、第28條、第335條第1項、第339條之2第1項、第339 條之4
 第1 項第1、2 款、第55條、第51條第5 款、刑法第38條第2項
、
第38條之1第1項前段、第3項，刑法施行法第1 條之1 ，判決如
主文。
本案經檢察官黃銘瑩偵查起訴、謝欣如到庭執行公訴。
中　　華　　民　　國　　111 　年　　8 　　月　　30　　日
                  刑事第五庭    法　官  蔡奇秀
以上正本證明與原本無異。
如不服本判決應於收受本判決後20日內向本院提出上訴書狀，並
應敘述具體理由。其未敘述上訴理由者，應於上訴期間屆滿後20
日內向本院補提理由書狀（均須按他造當事人之人數附繕本）「
切勿逕送上級法院」。 
　　　　　　　　　　　　　　　　書記官　黃郁淇
中　　華　　民　　國　　111 　年　　8 　　月　　30　　日
附錄本案所犯法條：　　
中華民國刑法第335條
意圖為自己或第三人不法之所有，而侵占自己持有他人之物者，
處5年以下有期徒刑、拘役或科或併科1千元以下罰金。
前項之未遂犯罰之。
中華民國刑法第339條之2
意圖為自己或第三人不法之所有，以不正方法由自動付款設備取
得他人之物者，處3年以下有期徒刑、拘役或1萬元以下罰金。
以前項方法得財產上不法之利益或使第三人得之者，亦同。
中華民國刑法第339條之4
犯第 339 條詐欺罪而有下列情形之一者，處 1 年以上 7 年以
下有期徒刑，得併科 1 百萬元以下罰金：
一、冒用政府機關或公務員名義犯之。
二、三人以上共同犯之。
三、以廣播電視、電子通訊、網際網路或其他媒體等傳播工具，
    對公眾散布而犯之。
前項之未遂犯罰之。
洗錢防制法第14條
有第二條各款所列洗錢行為者，處 7 年以下有期徒刑，併科新
臺幣 5 百萬元以下罰金。
前項之未遂犯罰之。
前二項情形，不得科以超過其特定犯罪所定最重本刑之刑。
附表一：

編號 時間 地點 金額 提款人 1 110年3月13日14時16分 臺南市○○區○○路00號（全家便利超商永康忠孝店） 2萬元 陳家豪 2 110年3月13日14時17分 臺南市○○區○○路00號（全家便利超商永康忠孝店） 8000元 陳家豪 3 110年3月13日14時26分 臺南市○○區○○路○段00號（全家便利超商永康兵仔市場店） 7萬1000元 陳家豪 4 110年3月14日0時4分 臺中市○○區○○路○段000號之5（國泰世華銀行逢甲分行） 2萬元 陳中龍 5 110年3月14日0時5分 臺中市○○區○○路○段000號之5（國泰世華銀行逢甲分行） 2萬元 陳中龍 6 110年3月14日0時6分 臺中市○○區○○路○段000號之5（國泰世華銀行逢甲分行） 2萬元 陳中龍 7 110年3月14日0時7分 臺中市○○區○○路○段000號之5（國泰世華銀行逢甲分行） 2萬元 陳中龍 8 110年3月14日0時8分 臺中市○○區○○路○段000號之5（國泰世華銀行逢甲分行） 1萬9000元 陳中龍 

附表二：
編號 時間 地點 金額 提款人 1 110年3月14日13時50分 臺南市○○區○○路000號（佳里郵局） 6萬元 陳家豪 2 110年3月14日13時51分 臺南市○○區○○路000號（佳里郵局） 6萬元 陳家豪 3 110年3月14日13時53分 臺南市○○區○○路000號（佳里郵局） 2萬9000元 陳家豪 4 110年3月14日14時2分 臺南市○○區○○路000號（京城銀行佳里分行） 3萬元 陳家豪 5 110年3月14日14時3分 臺南市○○區○○路000號（京城銀行佳里分行） 1萬元 陳家豪